臺灣高雄地方法院民事判決
111年度簡上字第25號
上  訴  人  吳异羚

訴訟代理人  田雅文律師
被上 訴 人  黃韋茹  住○○市○○區○○○路○段00巷00號0                        樓
訴訟代理人  黃俊穎律師
上列當事人間請求損害賠償事件，上訴人對於中華民國110年11
月29日本院110年度雄簡字第498號第一審判決提起上訴，本院於
民國111年6月27日言詞辯論終結，判決如下：
    主      文
 上訴駁回。
 第二審訴訟費用由上訴人負擔。
    事實及理由
一、上訴人起訴主張：兩造經由訴外人頤珍資訊科技國際有限公
    司（下稱頤珍公司）媒合後，三方簽訂YesMa居家坐月子服
    務契約（下稱系爭契約），約定自民國109年9月1日起至110
    年8月31日止，由被上訴人聘僱上訴人擔任居家保姆，工作
    日數共計305天，工作時間為全日24小時，每日勞務金即薪
    資新臺幣（下同）3,000元，另補助交通費每月3,000元，前
    揭報酬由頤珍公司按月代向被上訴人收取後再轉付上訴人，
    工作內容為哺餵被上訴人新生嬰兒、更換尿布、洗澡、奶瓶
    消毒，及教導被上訴人長女生活禮節、陪讀、準備副食品等
    勞務服務。因被上訴人長女時值年約2歲半，性格怕生，對
    被上訴人依賴性高，上訴人費心盡力完成照顧工作，並無任
    何缺失或不妥，然被上訴人竟於109年9月6日晚間8時許，於
    未事先告知保姆工作內容有何需要調整或改善之情形下，無
    故拒絕上訴人繼續提供勞務，並要求上訴人立刻搬離被上訴
    人住家，此乃屬可歸責被上訴人之事由，致上訴人無法繼續
    依系爭契約提供勞務。又被上訴人並未向上訴人為終止系爭
    契約之意思表示，是上訴人爰依系爭契約第10條第2項之約
    定於109年11月10日寄發存證信函終止系爭契約，並依第4條
    與第10條第2項請求被上訴人給付已服務6日之勞務金18,000
    元（3,000×6＝18,000）；與未使用服務日數299日勞務金之2
    0％即179,400元〔（305－6）×3,000×20％＝179,400〕之損害賠償
    ；再依第18條請求交通費補助3,000元，被上訴人共計應給
    付200,400元（18,000＋179,400＋3,000＝200,400）等語，並
    聲明：被上訴人應給付上訴人200,400元，及自起訴狀繕本
    送達翌日起至清償日止，按年息百分之5計算之利息。
二、被上訴人則以：依系爭契約約定由被上訴人支付費用予頤珍
    公司，由頤珍公司進行媒合並協助處理居家保姆面試、支付
    勞務服務費等事宜，如被上訴人認為有不合適者，得請求頤
    珍公司進行更換，而居家保姆係為被上訴人處理長女、新生
    嬰兒之生活照顧，以及遇緊急狀況之安排等事務，應屬委任
    關係。上訴人自109年9月1日起至同年9月6日擔任居家保姆
    期間，均未依系爭契約第3條履行保姆工作內容，且上訴人
    個人生活習慣欠佳，經被上訴人要求、同時向頤珍公司反應
    後，仍未獲改善，被上訴人不得已於109年9月6日終止與上
    訴人間之委任關係，並請求頤珍公司尋找其他替代服務人員
    ，況被上訴人於109年9月6日與上訴人溝通時，上訴人情緒
    失控，大聲咆哮，致使被上訴人被迫請轄區員警到場處理，
    是上訴人已有可歸責己之事由不適任產後服務員之工作。嗣
    被上訴人因此於109年9月15日終止與頤珍公司間之委任關係
    ，並經頤珍公司結算後，伊已支付109年9月1日起至109年9
    月6日止之勞務費及交通費合計14,600元予頤珍公司，倘若
    上訴人未收到勞務報酬，應係向頤珍公司請求給付勞務金。
    另依系爭契約第10條第2項約定，倘若發生可歸責於被上訴
    人之事由致由上訴人終止系爭契約，仍係頤珍公司有權請求
    被上訴人負損害賠償責任，而非上訴人，故伊對上訴人不負
    有任何債務等語置辯，並聲明：上訴人第一審之訴駁回。
三、原審判決上訴人敗訴，上訴人就其敗訴之一部不服，提起上
    訴，並聲明：㈠、原判決關於駁回上訴人後開第二項之訴部
    分，及該部分假執行之聲請均廢棄；㈡、被上訴人應給付上
    訴人174,080元，及自起訴狀繕本送達翌日起至清償日止，
    按年百分之5計算之利息【上訴人於本院主張之每日勞務金
    更正為2,600元，故經計算結果6日勞務金15,600元、交通費
    3,000元、損害賠償155,480元〔（305－6）×2,600×20％＝155,4
    80〕，合計174,080元】。被上訴人則聲明：上訴駁回。（上
    訴人其餘敗訴部分，未據上訴，已告確定）
四、不爭執事項
㈠、被上訴人前經頤珍公司媒和，與上訴人簽訂系爭契約（原審
    第15至23頁），約定自109年9月1日起至110年8月31日止，
    擔任被上訴人居家保姆，工作日數共計305天，工作時間為
    全日24小時，總價金額為951,000元（第1期金額122,000元
    為頤珍公司服務費用）及每月補助交通費3,000元，給付方
    式為頤珍公司按月向被上訴人收取後再轉付予上訴人，工作
    內容則為哺餵乳被上訴人新生嬰兒、更換尿布、洗澡、奶瓶
    消毒，及同被上訴人長女陪讀、教導生活禮節、準備副食品
    等勞務服務（下稱保姆工作）。
㈡、上訴人於109 年11月10日寄發存證信函向被上訴人為終止系
    爭契約及請求損害賠償之意思表示，被上訴人於109 年11月
    10日收受。
㈢、被上訴人於109 年8 月10日給付頤珍公司122,000 元，後因
    被上訴人終止系爭服務契約，頤珍公司扣除行政管理費用8,
    400 元、上訴人勞務費14,600元後，於109 年9 月30日退款
    99,000元。
㈣、被上訴人曾因不滿上訴人之服務，與頤珍公司聯繫，頤珍公
    司曾將此情告知上訴人，後頤珍公司並於109 年9 月6 日18
    時30分許以LINE通知被上訴人希望換人，要求上訴人於當日
    20時下線回家，之後被上訴人報警處理請上訴人離開，被上
    訴人並有被證9、10之言語（原審卷第223至227頁）。
五、得心證之理由
㈠、按當事人於訂立契約時，關於某事項依契約計畫顯然應有所
    訂定而漏未訂定，致無法完滿達成契約目的而出現契約漏洞
    者，法院始應為補充性之解釋（契約漏洞之填補），倘當事
    人對於契約所生之法律關係，已加以約定，或對於契約之解
    釋及適用並無障礙或困難時，基於私法自治及契約自由之原
    則，並無就契約之法律性質，加以定性並為補充性解釋之必
    要，而應逕依契約之約定決定其權利義務關係。本件兩造於
    系爭契約第9條第1項、第3項約定，甲方（被上訴人）因可
    歸責於乙方（上訴人）之事由，致本契約無法繼續進行時，
    甲方得終止契約；如甲方不終止契約，甲方得要求丙方（頤
    珍公司）尋找替代服務人員另安排面試以接替原乙方之服務
    。是系爭契約已就系爭契約如有可歸責於乙方事由，可要求
    換人（即終止與服務員之間之關係），或得終止全部契約為
    明確之約定，應以系爭契約決定兩造間之權利義務關係。故
    本件兩造關於僱傭或委任之爭執，爰不再贅述。經查：
１、被上訴人曾於109年9月6日16時、18時30分許以LINE與頤珍公
    司聯絡後，頤珍公司即於109年9月6日18時30分許以LINE通
    知被上訴人希望換人之事，要求上訴人於當日20時下線回家
    ，上訴人拒絕，被上訴人於當日18時50分前報警處理請上訴
    人離開，此有LINE對話紀錄在卷可佐（原審卷第155、169頁
    ）。頤珍公司為兩造保姆之媒合者，其向上訴人表示被上訴
    人要求「換人」，請其「下線」，被上訴人並於當日報警請
    上訴人離開，均已有表達被上訴人無意與上訴人繼續契約關
    係，有使之向後失其效力，終止與上訴人之系爭契約關係之
    意思，是被上訴人於109年9月6日已透過頤珍公司及以自己
    之行為為終止兩造間系爭契約之意思表示，應可認定。
２、再者，被上訴人抗辯其終止兩造間系爭契約之原因為上訴人
    未依約履行保姆工作，生活習慣不佳等語，此雖為上訴人所
    否認，並稱其已盡力完成照顧工作，無故被拒絕提供勞務云
    云，惟查：
⑴、被上訴人曾因不滿上訴人之服務，與頤珍公司聯繫，頤珍公
    司曾將此情告知上訴人，而所謂不滿之內容即為上訴人對於
    長女保姆工作之不參與、不積極，此有上訴人與頤珍公司通
    話錄音「好，請問兩天而已，你要怎麼克服，我問妳，那是
    不是要問她們，那是不是小孩子的問題，這需要時間，我跟
    她們講說這個小朋友需要時間，但是這個媽媽…」、LINE對
    話紀錄「（109年9月5日上午8時12分）頤珍公司：他們的服
    務不是標準的月嫂服務，是女兒的育嬰保姆，所以要配合女
    兒的生活作息需求，積極參與融入哦。上訴人：OK」在卷可
    佐（原審卷第221、169頁），由上開對話時間、內容可見上
    訴人於接任此工作後至109年9月5日間，被上訴人已多次向
    頤珍公司表示上訴人有對長女生活照顧不積極、不參與之情
    形，委由頤珍公司轉達要求上訴人改善。
⑵、惟上訴人於收受頤珍公司告知後，依被上訴人所提出109年9
    月5日監視錄影畫面（原審卷第219、220頁），上訴人於19
    時20分在房內上網，由被上訴人自行哺餵照顧長女，並以長
    女需要母親為由，交予被上訴人自行為長女洗澡，上訴人則
    至他處玩手機至20時4分。並參以上訴人於109年9月6日被上
    訴人報警處理請上訴人離開時，稱「小朋友就是要你，妳不
    要他，要一個保母，我要怎麼介入，我要怎麼顧她，什麼叫
    專業，妳當初就不應該請…」（原審卷第225頁），可見上訴
    人於服務期間內，確實以長女需要母親無法介入為由，未積
    極履行其對於長女保姆工作，並知悉被上訴人因此不滿而要
    求終止兩造契約。上訴人雖主張其已盡力完成工作，係長女
    依賴性高云云，然小孩對於母親之依賴乃屬天性，突受陌生
    人照顧本會產生排斥情形，僅有賴保姆多與小孩接觸、玩耍
    、親近，融入小孩之各項生活，使小孩對其產生熟悉感而接
    受，若小孩需要母親即被上訴人，使上訴人暫實無法獨自完
    成保姆工作時，上訴人亦應在旁陪伴或協助被上訴人，除融
    入外並減輕被上訴人負擔，非均以此為由，將其應負責之保
    姆工作內容，交與被上訴人完成，故上訴人此部分所辯，難
    以憑採。
⑶、再者，本院函詢頤珍公司被上訴人終止系爭契約之原因，頤
    珍公司提出與被上訴人、上訴人LINE對話紀錄。由前開對話
    紀錄內容所示（原審卷第163、177至179頁），在被上訴人
    要求終止與上訴人間系爭契約後，頤珍公司先要求被上訴人
    提出上訴人不適任保姆工作之證據，被上訴人與頤珍公司相
    約提供房內監視影片錄影，嗣頤珍公司派員前往現場，通知
    上訴人其看了所有期間之監視器影音，上訴人常有表示長女
    需要媽媽後，自行回到房間滑手機、放大聲音樂，被上訴人
    自行哄長女之情形，被上訴人外出時，交由外傭處理其工作
    ，且自我清潔衛生管理不良，生理期經血亂滴，衛生棉直接
    攤開放置垃圾桶，吃過東西以不適當方式儲存於冰箱，服務
    6天無法接手照顧長女，並常常要求外出處理私事藉機繞去
    購買自己要吃喝之名店之情形，使被上訴人仍需自行照顧長
    女，故被上訴人方欲終止兩造間契約。以頤珍公司為兩造之
    媒介者角色，並依系爭契約第9條第3項之約定，若被上訴人
    要求更換服務人員，倘頤珍公司未能再為被上訴人尋找合適
    替代人員，即需按比例退還管理費用，故頤珍公司應會盡力
    溝通以此情形發生，無偏袒被上訴人之必要，此由被上訴人
    終止契約時，頤珍公司要求被上訴人提供相關影像確認至明
    。足認頤珍公司以LINE通訊軟體對上訴人所述內容，應其確
    實觀看錄影器影像確認無誤，是上訴人應有生活習慣不佳無
    法教導生活禮儀，且未盡其保姆工作義務之情況。
⑷、基此，依系爭契約第9條第1項、第3項約定，上訴人未能盡其
    保姆工作之義務，為可歸責於上訴人之原因，被上訴人於10
    9年9月6日要求更換服務員，終止兩造系爭契約，核屬有據
    ，應堪認定。兩造間契約既經被上訴人終止已向後失其效力
    ，從而，上訴人主張於109年11月10日得以被上訴人無故拒
    絕其提供勞務，終止兩造間系爭契約，並可依系爭契約第10
    條第2 項之規定，以可歸責被上訴人原因終止系爭契約，請
    求按比例依未使用服務日數之勞務金20％數額即155,480 元
    之損害賠償，顯無理由。
㈡、上訴人復請求被上訴人應給付已服務6日計算之勞務金15,600
    元（每日2,600元×6日＝15,600元）及依第18條之交通費補助
    每月3,000元。經查：
１、上訴人之每日勞務費用為2,600元乙情，業經頤珍公司函覆在
    卷（原審卷第139頁），核與以系爭契約總價金額951,000元
    扣除頤珍公司服務費用122,000元、交通費12期每月3,000元
    後，除以服務日數之結果相符（951,000－122,000－12×3,000
    ＝2,600），是兩造約定之每日勞務金為2,600 元，應可認定
    。
２、本件上訴人自109 年9 月1 日起為被上訴人提供勞務，並迄
    頤珍公司於同年9 月6 日18時30分通知被上訴人對其終止契
    約，是上訴人實際為被上訴人提供勞務之時間應未滿6日。
    又本件為幼童保姆工作，當無於凌晨0時報到開始工作之理
    ，其應於首日（9 月1 日）上午方開始提供勞務，此有被上
    訴人與頤珍公司LINE對話紀錄在卷可佐（原審卷第229頁）
    ，是上訴人工作時間應僅為5 個全日即9 月1 日上午至9月6
    日上午，另加計9月6日上午至18時30分，與頤珍公司結算上
    訴人工作時數為5日9 小時大致相符（見本院卷第140 頁）
    。又系爭契約關於交通費3,000元為按月計算，並含在每月
    應給付之款項內，故上訴人應完成1個月服務始能取得全額3
    ,000元之交通費，上訴人既未提供滿一個月之服務，其所得
    請求之交通費用應按其比例核算始為允當。惟交通費與勞務
    費用之對價性並非相同，乃補助性質，當日終止契約時間點
    不影響交通費之支出，故終止契約日應列入交通補助之計算
    ，方為合理。則上訴人就其已提供服務部分所能請求之勞務
    金及按比例計算之合計應為14,575元【計算式：2,600 元×
    （5 ＋9/24）＋3,000 元×6/30＝14,575元】。
３、按依債務本旨，向債權人或其他有受領權人為清償，經其受
    領者，債之關係消滅，民法第309 條第1 項定有明文。系爭
    契約為三方契約，系爭契約第4條、第9條第1項後段約定「
    於乙方（上訴人）提供勞務之日起，甲方（被上訴人）應給
    付乙方第二期（分期則依各期約定金額）金額，做服務勞務
    金，給付方式為由丙方代收管理轉付予乙方」、「契約終止
    後，丙方應替乙方收取勞務金應按已發生之服務日數按比例
    收費，如有溢收應退還甲方。」，堪認訴外人頤珍公司依系
    爭契約負有代替上訴人受領被上訴人給付勞務金與相關費用
    之權責。本件被上訴人已將其應給付予上訴人之勞務金與交
    通補助費給付予頤珍公司（頤珍公司退還被上訴人服務費用
    時，扣除上訴人勞務金14,600元、行政管理費用8,400元）
    ，是被上訴人已向有受領權之頤珍公司為清償，金額並未不
    足，上訴人再請求被上訴人給付，難認有理由，應予駁回。
     　　
六、綜上所述，上訴人依系爭契約請求被上訴人應給付174,080
    元，及自起訴狀繕本送達翌日起至清償日止，按年息百分之
    5計算之利息，為無理由，應予駁回。原審就此部分為上訴
    人敗訴之判決，於法並無違誤，上訴論旨猶執前詞指摘原判
    決此部分不當，求予廢棄改判，為無理由，應駁回其上訴。
    本件事證已臻明確，兩造其餘主張陳述及所提證據方法，經
    本院斟酌後認均不足以影響判決結果，自無逐一詳予論駁之
    必要。
七、據上論結，本件上訴為無理由，爰判決如主文。
中　　華　　民　　國　　111 　年　　7 　　月　　25　　日
                  民事第二庭  審判長法  官  陳宛榆
                                    法  官  施盈志
                                    法  官  鄭  瑋
以上正本係照原本作成。
本判決不得上訴。
中　　華　　民　　國　　111 　年　　7 　　月　　27　　日
                                    書記官 李佩穎